【裁判字號】    99,審易,816
【裁判日期】    990812
【裁判案由】    毒品危害防制條例
【裁判全文】
臺灣士林地方法院刑事判決             99年度審易字第816號
公  訴  人  臺灣士林地方法院檢察署檢察官
被      告  甲○○
上列被告因違反毒品危害防制條例案件，經檢察官提起公訴（99
年度毒偵字第764 號），被告於本院準備程序中就被訴事實為有
罪之陳述，經本院裁定改依簡式程序審理，並判決如下：
    主  文
甲○○施用第二級毒品，累犯，處有期徒刑柒月。
    事  實
一、甲○○前因施用第二級毒品案件，經本院以93年度毒聲字第
    344 號裁定送觀察、勒戒後，認無繼續施用毒品之傾向，於
    民國93年9 月2 日執行完畢釋放出所，並由臺灣士林地方法
    院檢察署檢察官以93年度毒偵字第950 號為不起訴處分確定
    。復於前揭觀察、勒戒執行完畢後5 年內之94年間，因連續
    施用第二級毒品案件，經臺灣板橋地方法院以94年度簡字第
    4875號判決判處有期徒刑6 月確定，嗣與另犯竊盜案件所處
    有期徒刑6 月合併定應執行刑為有期徒刑11月確定，再與他
    案所犯竊盜及違反妨害兵役治罪條例所合併之應執行有期徒
    刑9 月接續執行，於95年12月31日縮刑期滿執行完畢。又因
    2 次施用第二級毒品案件，分別經臺灣板橋地方法院以98年
    度簡字第1861號判決判處有期徒刑6 月確定及本院以98年度
    審簡字第753 號判決判處有期徒刑6 月確定，前1 案甫於99
    年2 月1 日縮刑期滿執行完畢。詎其猶不知悛悔，於前案觀
    察、勒戒執行完畢釋放後5 年內再犯施用毒品罪，經法院判
    處罪刑確定後，復基於施用第二級毒品甲基安非他命之犯意
    ，於99年2 月24日或25日某時許，在臺北市北投區某公園內
    ，以將甲基安非他命置於吸食器內燒烤吸食煙霧之方式，施
    用甲基安非他命1 次。嗣於99年2 月26日凌晨，甲○○因另
    涉竊盜案件為警逮捕，復因其為毒品列管人口，經警徵得其
    同意後採尿送驗，因鑑驗結果呈安非他命及甲基安非他命陽
    性反應而查獲上情。
二、案經臺北市政府警察局北投分局報告臺灣士林地方法院檢察
    署檢察官偵查起訴，並經本院改依簡式程序審理。
    理  由
一、前揭犯罪事實，業據被告甲○○於本院準備程序及審理時坦
    承不諱（參見本院卷第49頁、第51頁至第52頁），又被告於
    99年2 月26日在北投分局為警採集尿液，經送台灣尖端先進
    生技醫藥股份有限公司以酵素免疫分析法初驗後，再以氣相
    層析質譜儀法複驗，證實該尿液呈安非他命及甲基安非他命
    陽性反應，有該公司於99年3 月15日出具之濫用藥物檢驗報
    告及臺北市政府警察局北投分局查獲煙毒麻藥案件尿液送驗
    記錄簿（編號：025730號）各1 紙附卷可參（附於偵卷第8
    頁至第10頁）。綜上，足認被告自白與事實相符，可以採信
    ，本案事證至為明確，被告犯行堪予認定。
二、按毒品危害防制條例於92年7 月9 日修正公布，自93年1 月
    9 日施行，其中第20條、第23條將施用毒品之刑事處遇程序
    區分為「初犯」、「5 年內再犯」、「5 年後再犯」。依其
    立法理由之說明：「初犯」，經觀察、勒戒或強制戒治，應
    為不起訴處分或不付審理之裁定；經觀察、勒戒或強制戒治
    執行完畢釋放後，「5 年內再犯」者，因其再犯率甚高，原
    實施之觀察、勒戒及強制戒治既已無法收其實效，爰依法追
    訴或裁定交付審理。至於經觀察、勒戒或強制戒治執行完畢
    釋放，「5 年後再犯」者，前所實施之觀察、勒戒或強制戒
    治已足以遮斷其施用毒品之毒癮，為期自新及協助其斷除毒
    癮，仍用「初犯」規定，先經觀察、勒戒或強制戒治之程序
    。從而，依修正後之規定，祇於「初犯」及「5 年後再犯」
    2 種情形，有其追訴條件之限制，即須於初犯經觀察、勒戒
    或強制戒治釋放後，5 年內均無施用毒品之行為，始能認其
    前所實施之觀察、勒戒或強制戒治已足遮斷毒癮，而得於5
    年後再犯時，再予適用初犯之規定，重行觀察、勒戒等程序
    。倘5 年內已經再犯，經依法再為保安處分或追訴處罰，縱
    其第3 次（或第3 次以上）施用毒品之時間，在初犯之保安
    處分執行完畢釋放5 年以後，即與「5 年後再犯」之情形有
    別，且因已於「5 年內再犯」，顯見其再犯率甚高，原實施
    觀察、勒戒或強制戒治，已無法收其實效，自無再經觀察、
    勒戒及強制戒治之必要，應由檢察官逕行起訴，始符新法修
    正之本旨（最高法院97年第5 次刑事庭會議決議、97年度台
    非字第540 號判決參照）。查本案被告前因施用毒品案件，
    經本院裁定送觀察、勒戒，於執行完畢後5 年內再犯施用毒
    品罪，業經追訴及判處罪刑確定等情，有臺灣高等法院被告
    前案紀錄表在卷可稽，是本案被告所為施用毒品之犯行，距
    離前開觀察、勒戒執行完畢釋放雖已逾5 年，惟被告於上開
    觀察、勒戒執行完畢後5 年內，既已再犯施用毒品罪，並經
    追訴、處罰，揆諸前揭說明，其本次犯行即與毒品危害防制
    條例第20條第3 項所稱之「5 年後再犯」有別，是公訴人依
    法追訴，於法並無不合，本院自應依法論科。
三、按甲基安非他命為毒品危害防制條例第2 條第2 項第2 款所
    稱之第二級毒品。核被告甲○○所為，係犯毒品危害防制條
    例第10條第2 項之施用第二級毒品罪，其持有第二級毒品甲
    基安非他命進而施用，持有毒品之行為為施用毒品之當然手
    段，不另論以持有毒品罪（最高法院74年度台上字第3404號
    判例意旨參照）。又被告有如事實欄所載前案科刑及執行情
    形，有臺灣高等法院被告前案紀錄表在卷可稽，其於有期徒
    刑執行完畢後5 年內，故意再犯本案有期徒刑以上之罪，為
    累犯，應依刑法第47條第1 項之規定加重其刑。爰審酌被告
    曾因施用毒品犯行而送觀察、勒戒及法院判處罪刑確定，仍
    不知悛悔，復再施用第二級毒品，顯見其無戒絕之決心，惟
    念其施用毒品乃戕害自己身心健康，尚未危及他人，且本次
    施用毒品犯行僅1 次，並考量其犯後於本院審理時始坦承犯
    行之犯後態度，兼衡其犯罪之動機、目的、智識程度等一切
    情狀，量處如主文所示之刑，以示懲儆。公訴人具體求處有
    期徒刑8 月，固非無見，惟本院斟酌前開事項，認公訴人所
    求刑度尚嫌過重，附此敘明。
據上論斷，應依刑事訴訟法第299 條第1 項前段、第273 條之1
第1 項，毒品危害防制條例第10條第2 項，刑法第11條前段、第
47條第1 項，判決如主文。
本案經檢察官黃育仁到庭執行職務。
中    華    民    國    99    年    8     月    12    日
                  刑事第一庭法  官  吳祚丞
以上正本證明與原本無異。
如不服本判決應於收受判決後10日內向本院提出上訴書狀，並應
敘述具體理由；其未敘述上訴理由者，應於上訴期間屆滿後20日
內向本院補提理由書（均須按他造當事人之人數附繕本）「切勿
逕送上級法院」。
                            書記官  丁梅芬
中    華    民    國    99    年    8     月    12    日
附錄論罪科刑法條：
毒品危害防制條例第10條第2項
施用第二級毒品者，處 3 年以下有期徒刑。

司法院資訊處製作；財團法人民間司法改革基金會備份。
